【裁判字號】    98,苗簡,53
【裁判日期】    990413
【裁判案由】    遷讓房屋等
【裁判全文】
臺灣苗栗地方法院民事簡易判決          98年度苗簡字第53號
原      告  苗栗縣後龍鎮公所
法定代理人  鄭家定
訴訟代理人  劉文濱
            張智宏律師
被      告  許煥石
上列當事人間請求遷讓房屋等事件，本院於99年3 月30日言詞辯
論終結，判決如下：
    主  文
被告應給付原告新台幣拾陸萬零捌佰柒拾玖元，及自民國九十
九年三月三十一日起至清償日止，按年息百分之五計算之利息。
訴訟費用由被告負擔。
本判決得假執行。但被告如以新臺幣拾陸萬零捌佰柒拾玖元為
原告預供擔保，得免為假執行。
    事實及理由
一、按訴狀送達後，原告不得將原訴變更或追加他訴，但擴張或
    減縮應受判決事項之聲明者，不在此限，民事訴訟法第255
    條第1 項第3 款定有明文。查原告原起訴請求被告應給付原
    告新臺幣（下同）120,132 元及自起訴狀繕本送達翌日起至
    清償日止按年息百分之五計算之利息，嗣於本院審理中變更
    為被告應給付原告360,879 元及自民事準備書續(三)狀繕本送
    達翌日起至清償日止按年息百分之五計算之利息，核屬擴張
    應受判決事項之聲明，與前揭法條規定相符，應予准許。
二、原告主張：原告於民國97年6 月24日將坐落苗栗縣後龍段後
    龍小段371-21地號土地上建物即門牌號碼苗栗縣後龍鎮○○
    里○○路301 號建物出租營運案上網公告招標，同年月30日
    由被告得標，並繳交權利金即租金30萬元及履約保證金20萬
    元。兩造於同年7 月4 日簽訂「苗栗縣救生訓練中心租賃契
    約」（下稱系爭租約），約定租賃期間自97年7 月6 日起至
    102 年7 月5 日止。詎被告拒不繳納97年9 月至12月份之水
    電費，違反系爭租約第7 條第2 款規定；又於97年9 月間，
    在無救生員在場執行業務之情形下，仍開放練習池供民眾使
    用，違反游泳池管理規範第8 點規定及系爭租約第6 條第5
    款之約定；另於97年9 月14日，在過濾系統馬達故障無法運
    作，游泳池水質無法達到衛生安全標準之情形下，仍開放供
    民眾使用，違反游泳池管理規範第6 點及系爭租約第6 條第
    5 款之規定。被告上開違反租約之情事，經原告通知改善後
    ，被告仍置之不理，原告遂於97年10月1 日召開終止租約協
    調會，作成「被告營運至同年10月底終止契約」之決議，嗣
    被告於同年月20日寄予原告存證信函自承兩造已合意終止契
    約。另原告亦曾於97年10月17日函知被告於97年10月31日終
    止系爭租約，則系爭租約於97年10月31日應已合法終止。依
    系爭租約第7 條第2 項規定，系爭租賃物於租賃期間之水電
    費應由被告負擔，被告拒不繳納，尚積欠97年7 月15日起至
    同年10月31日止之水費147,477 元，及自97年7 月10日起至
    同年10月31日止之電費213,402 元，合計360,879 元。原告
    已代為繳納，為此依不當得利之法律關係請求被告如數給付
    。並聲明：如主文第1 項所示。
三、被告則以：兩造未正式點交租賃物，原告未交付室內保健池
    、營運所需設備，水中吸塵器則於交付後又擅自取回，並拒
    絕修繕有瑕疵之處，嗣因颱風致內部淹水、機具損壞，原告
    對被告請求修繕仍置之不理，致被告自97年8 月20日後無法
    繼續營業，違背民法第423 條、第429 條第1 項之規定，且
    有不完全給付及債務不履行之情形，自不得行使同法第430
    條之權利。又原告既有債務不履行情事，被告得行使同時履
    行抗辯權拒絕繳納水電費。再原告於97年8 月16日起聘僱工
    人於現場施工鑿井，使用水電；97年8 月20日後被告幾近停
    業，至同年9 月14日辛樂克颱風後，被告即告停業；故不應
    由被告負擔租賃期間全部之水電費。而被告經營游泳池之水
    費應只能計算泳客游泳溢出部分之水量，不應負擔全部費用
    。被告自97年7 月10日接手營運至同年9 月中旬，經衛生局
    抽驗合格，原告指稱水質不符衛生標準，與事實不符。而原
    告指稱被告於無救生員在場時，仍開放練習池供民眾使用，
    實係因當時辛樂克颱風重創游泳池，被告僅提供泳池予早泳
    會員使用，早泳會員均同意不需救生員在場，是故被告並無
    違反游泳池管理規範之情事。原告於97年10月1 日兩造召開
    協調會時，擅自決定於97年10月31日終止租約，嗣後並將系
    爭租賃物斷水斷電、更換出入口鑰匙、派保全看顧，以阻止
    被告入內，被告即被迫遷出，惟原告係違約之一方，無權終
    止租約等語。並聲明：(一)原告之訴及假執行之聲請均駁回。
    (二)如受不利判決，願供擔保請准宣告免為假執行。
四、得心證之理由：
  (一)原告主張其於97年6 月24日將系爭建物出租營運案上網公告
    招標，同年月30日由被告得標，並繳交權利金即租金30萬元
    及履約保證金20萬元，兩造於同年7 月4 日簽訂系爭租約，
    約定租賃期間自97年7 月6 日起至102 年7 月5 日止等情，
    為被告所不爭執，並有系爭租賃契約在卷可稽，堪信為真實
    。
  (二)依游泳池管理規範第8 點規定：「經營者應依下列各款水池
    總面積，配置足額合格救生員，且救生員應親自在場執行業
    務．．．」（見卷三第119 頁），又依系爭租約第6 條第5
    款之規定：「乙方有下列情事之一者，經甲方（即原告）通
    知期限改善而未改善者，甲方得解除或終止契約，沒入權利
    金，乙方不得提出異議或要求補償。如造成甲方損害者，乙
    方應負擔損害賠償責任：五、違反有關法令之規定者」（見
    卷一第13頁）。查被告於97年9 月間，在無救生員在場執行
    業務之情形下，仍開放練習池供民眾使用之事實，為被告所
    不爭執，僅爭執其未設置救生員係經早泳會員同意云云，然
    依前開游泳池管理規範第8 點規定，被告本應配置合格救生
    員，救生員並應親自在場執行業務，故被告上開辯詞並無法
    推翻其已違反上開游泳池管理規範之情事。又被告前開違反
    游泳池管理規範之行為，係符合系爭租約第6 條第5 款「違
    反有關法令之規定」情形，原告自得依該規定終止契約。原
    告於97年10月1 日召開終止租約之協調會，經被告出席簽到
    無誤，並作成於同年月底與被告終止租約之決議，有該會議
    記錄在卷為憑（見卷一第61-63 頁）；原告復於同年10月17
    日函知被告於97年10月31日終止系爭租約（見卷一第71頁）
    ，該函文經被告收受無誤，此為被告所自認（見卷三第19 0
    頁），復為兩造所不爭執，則原告因被告違反兩造租約內容
    而行使終止權，其終止契約之意思表示復已送達被告而生效
    ，是原告主張系爭租約於97年10月31日合法終止即屬有理。
    被告辯稱原告係違約之一方，無權終止租約云云，尚不可採
    。
  (三)被告雖以原告未交付合於所約定使用、收益之租賃物云云主
    張同時履行抗辯。惟查，本件依系爭租約第7 條第2 款約定
    ，被告應負擔租賃期間所生之水電費，此項水電費用負擔義
    務，核其性質乃係從屬給付義務，並非主要給付義務，故此
    項水電費負擔義務與出租人即原告應負擔之以合於所約定使
    用、收益之租賃物交付承租人即被告之主要給付義務間並無
    對價關係。再者，被告已自承系爭租賃物於97年7 月10日起
    由其接手營運（見卷一第224 頁），倘如被告所稱原告無法
    提供合於約定使用收益狀態之租賃物，則被告理應即時終止
    契約、交還租賃物，以免除或擴大水電費用之負擔，惟被告
    卻未為之，仍然繼續占有使用系爭租賃物，因此顯見被告依
    租約所應負擔水電費之義務，與原告應以合於所約定使用、
    收益之租賃物交付被告之義務，非立於互為對待給付之關係
    ，無同時履行抗辯權之適用甚明。被告上開所辯，應不足取
    。既然水電費負擔義務與原告應以合於所約定使用、收益之
    租賃物交付被告之義務間無同時履行抗辯權之適用，則被告
    用以證明原告未將合於所約定使用、收益之租賃物交付被告
    ，所請求傳喚之證人後龍鎮鎮長、原告社會課課長劉文濱、
    建設課劉課長、財政課課長、林錦章、白政育、劉依婷等人
    ，即無庸再予傳喚，併此敘明。
  (四)原告主張系爭租賃物自97年7 月15日起至同年10月31日止之
    水費合計147,477 元，自97年7 月10日起至同年10月31日止
    之電費合計213,402 元（此部分電費金額已扣除兩造合意應
    予扣除之97年7 月2 日起至9 日止之電費25,014元），並均
    由原告代墊完畢等情，業據原告提出之會計憑證黏貼單及各
    水電費收據附卷可考，且被告對於上開單據之真正亦不爭執
    ，應堪信為真實。被告雖對上開水電費用金額有所爭執，並
    辯稱其自97年8 月20日以後幾近停業狀態，故不應負擔停業
    後之水電費，且其所應負擔之水費只能計算泳客游泳溢出部
    分之水量云云，惟依兩造所簽定之系爭租約第7 條第2 款約
    定：「依委託經營管理計畫書內容管理及維護本中心，支付
    本中心全年度（包含未開放期間）水電費．．．」，可知兩
    造已明確於系爭租約第7 條第2 款中約明被告必須負擔全年
    度之水電費，而且包含未開放期間之水電費在內，此外，兩
    造並未再有其他減輕或免除水電費負擔之例外約定，因此依
    上開約定之文義，被告自應完全負擔租賃期間所生之一切水
    電費用，而不得嗣後再以上開事由對其應負擔之水電費金額
    有所爭執，而要求減輕或免除其水電費之負擔。因此，被告
    上開抗辯，應與系爭租約之約定不符，應不足取。既然前開
    租賃期間之水電費應由被告負擔，且原告已先行代墊，則被
    告當然係屬無法律上原因受利益，致原告受有損害，原告自
    得依民法關於不當得利之規定，請求被告返還代墊之水電費
    。是原告請求被告清償所代墊之水電費合計360,879 元，洵
    屬有據，應予准許。
五、綜上，原告依不當得利之規定，請求被告給付其代墊之水電
    費合計360,879 元，及自民事準備書續(三)狀（見本院卷三第
    192 頁）繕本送達被告翌日（即99年3 月31日）起至清償日
    止，按年息百分之五計算之利息，為有理由，應予准許。
六、又本件判決之基礎已臻明確，兩造其餘之攻擊防禦方法及舉
    證，核與判決結果無影響，爰不一一論述，併此敘明。
七、本件係就民事訴訟法第427 條第1 項訴訟適用簡易程序所為
    被告敗訴之判決，應依民事訴訟法第389 條第1 項第3 款規
    定，依職權宣告假執行。被告陳明願供擔保請准宣告免為假
    執行，經核尚無不合，爰酌定相當擔保金額准許之。
八、據上論結，原告之訴為有理由，依民事訴訟法第436 條第
    2 項、第78條、第389 條第1 項第3 款、第392 條第2 項，
    判決如主文。
中    華    民    國    99    年    4     月    13    日
                    苗栗簡易庭法  官  王炳人
以上正本係照原本作成
如對本判決上訴，須於判決送達後20日內向本院提出上訴狀
                              書記官  李曉君
中    華    民    國    99    年    4     月    13    日

司法院資訊處製作；財團法人民間司法改革基金會備份。
